【裁判字號】    92,上易,642
【裁判日期】    920610
【裁判案由】    竊盜
【裁判全文】
臺灣高等法院臺中分院刑事判決                    九十二年度上易字第六四二號
    上  訴  人  臺灣彰化地方法院檢察署檢察官
    上  訴  人
    即  被  告  乙○○原名黃.
    被      告  甲○○
右上訴人因竊盜案件，不服臺灣彰化地方法院九十二年度易字第七六號中華民國九十
二年二月十一日第一審判決（起訴案號：臺灣彰化地方法院檢察署九十一年度偵字第
六六六九號），提起上訴，本院判決如左：
      主  文
上訴駁回。
    事實及理由
一、本案被告乙○○對於其竊取鍾長坤之重型機車竊盜犯行供認不諱，又查本案經本
    院審理結果，認第一審判決認事用法及量刑均無不當，應予維持，並引用第一審
    判決書記載之事實、證據及理由（如附件）。本件原審已審酌被告乙○○犯罪之
    動機、目的、方法、手段，其前有犯罪記錄，品行難謂良好，且為累犯等一切情
    狀，就本件量處有期徒刑十月，本件量刑尚稱妥適，被告上訴意旨指摘原判決量
    刑過重，為無理由，應予駁回。又檢察官上訴意旨雖猶謂「(一)按竊盜行為之著手
    ，係以已否開始財物之搜尋為要件，若行為人僅著手於刑法第三百二十一條第一
    項各款所列之加重要件行為，而尚未為竊盜行為之著手者，仍不能以該條竊盜罪
    之未遂犯論科（最高法院八十五年度台非字第一一六號判決意旨請參照）；又意
    圖竊盜而毀壞門扇侵入被害人住處，並滯留其內搜尋財物，縱其尚未竊得財物，
    惟其所為與竊取他人財物之行為具有一貫接連性之密接關係，應認其已著手於竊
    盜行為之實行而不遂（最高法院九十一年度台上字第一一三二號、八十四年度台
    上字第四三四一號判決意旨請參照）。(二)本件被告乙○○於案發當時已鎖定目標
    要竊取車號ＹＨＴ－四六五號機車，且警察到達現場時，被告乙○○正在摸口袋
    中之Ｔ型板手，因見警察到來，才裝作沒事模樣走到別處等情，為原審所肯認。
    又參以證人李國彰警員於原審審判中證稱：當時乙○○將手插在口袋並站在欲偷
    竊之車輛旁邊等語。則被告乙○○在主觀上既以竊盜為目的，攜帶Ｔ型板手一支
    ，進入建國技術學院停車場內，並開始用眼睛搜尋財物，甚至已鎖定車號ＹＨＴ
    －四六五號機車為其偷竊之目標，縱其尚未將該機車移入自己支配管領之下，惟
    從客觀上已足認其行為係與侵犯他人財物之行為有關，且屬具有一貫接連性之密
    接行為，依上開判決要旨，被告乙○○行為顯已著手於竊盜行為之實行，原審判
    決尚有未洽。」云云。
二、按刑法上之未遂犯，必須已著手於犯罪行為之實行而不遂，始能成立，此在刑法
    第二十五條第一項規定甚明，同法第三百二十一條之竊盜罪，為第三百二十條之
    加重條文，自係以竊取他人之物為其犯罪行為之實行，至該條第一項各款所列情
    形，不過為犯竊盜罪之加重條件，如僅著手於該項加重之行為而未著手搜取財物
    ，仍不能以本條之竊盜未遂論，有最高法院二十七年滬上字第五四號判例可資參
    照。本件被告乙○○亦於本院辯稱：當時我是有鎖定目標要竊取車牌號碼ＹＨＴ
    －四六五號機車，當我在摸口袋中之Ｔ型板手時，警察就到現場了，所以我就裝
    沒事的走到別的地方去，板手並未拿出來，仍放在口袋內，我並未開始以Ｔ型板
    手插入鑰匙孔扭轉車鎖發動引擎，即為警查獲等語；被告甲○○亦於本院辯稱：
    因乙○○要去找朋友，所以我在校園外等乙○○，我並未替乙○○把風等語。核
    與證人李國彰警員原審到庭證稱：當時在巡邏勤務，因為學校附近失竊案頻傳，
    且當時乙○○將手插在口袋並站在欲偷竊車輛的旁邊，當我接近的時候，乙○○
    就裝做若無其事的走開，我就去盤查他，我就在乙○○的口袋中查獲Ｔ字型扳手
    等情相符，故被告乙○○所辯並未開始以Ｔ型板手插入鑰匙孔扭轉車鎖發動引擎
    ，即為警查獲等語，自堪信為真實，則本件被告乙○○縱已著手於帶兇器的板
    手，準備行竊，亦僅著手於竊盜之加重條件之行為，既未著手竊盜，仍不能認為
    加重竊盜罪業已著手，其竊盜之犯意及行為尚未顯現，尚難認其帶兇器搜尋財
    物與竊盜行為有密接不可分之關係，依上開判例及判決見解，仍不能論竊盜未遂
    罪責，是以被告乙○○所為尚在預備竊盜之階段，而未達著手竊盜之階段，再刑
    法對於預備竊盜並無處罰明文，本件既無法證明負責行竊之被告乙○○已著手於
    竊盜犯罪構成要件之實行而不遂，即難令被告乙○○、甲○○（負責把風）二人
    負加重竊盜未遂犯行，是以被告乙○○、甲○○二人犯罪均不能證明，惟其中被
    告乙○○部分公訴人認此與其竊取車牌號碼ＹＢＶ－九三二號重型機車之有罪部
    分有連續犯之裁判上一罪關係，故就被告乙○○被訴竊取車牌號碼ＹＨＴ－四六
    五號機車部分，則不另為無罪之諭知；被告甲○○部分則應為無罪之諭知，尚無
    不合。公訴人認應就被告二人予以論罪科刑，而指摘原判決不當，為無理由，應
    予駁回。
二、據上論斷，應依刑事訴訟法第三百七十三條、第三百六十八條，判決如主文。
本案經檢察官丙○○到庭執行職務。
中      華      民      國    九十二     年      六       月     十     日
                                   臺灣高等法院臺中分院刑事第四庭
                                         審判長法  官  洪  耀  宗
                                               法  官  劉  登  俊
                                               法  官  蕭  錦  鍾
右正本證明與原本無異。
不得上訴。
                                               書記官  蘇  昭  文
中      華      民      國    九十二     年      六       月     十     日
                                                           Ｆ


司法院資訊處製作；財團法人民間司法改革基金會備份。
